# 多层商誉合并中，下级公司商誉减值对集团合并的影响

提问人：sjbhj 时间：2020-02-19 09:31:27
陈版主,您好！：A集团下有B上市公司，B下有C公司。 2014 年，B非同一控制收购C，形成商誉 6 亿。 2017 年，A非同一控制收购B，形成商誉 3 亿。计算商誉时，将B合并报表中的对C商誉作为不可辨认资产，评估为 0 ；其他资产的评估增值中，包括C公司对应资产增值 1 亿。 2019 年，B公司对C计提商誉减值准备 2 亿。B此时股价与 2017 年基本持平，因此A对B的商誉 3 亿预期也不会大的减值。关于B合并报表的商誉减值损失到了A合并层面的处理：
1 、关于A收购B的 3 亿商誉的减值，有两种考虑，不知哪个对：①C作为B的组成部分，本年发生商誉减值，说明相应的资产盈利能力发生了不良变化，应考虑A收购B时的C对应资产的增值部分是否发生减值。②不能考虑C单项资产减值，而是从B整体资产组考虑是否减值。如果B未来现金流现值够的话，不存在商誉减值。 2 、因在A合并报表的 2019 年期初资产中，只有对B的整体商誉，没有包括对C的商誉，因此A的 2019 年合并后损益表不应体现为C商誉减值损失 2 亿。 3 、关于在层面的具体合并账务处理：A合并时，应先恢复并与C商誉减值损失 2 亿，再与的C对应资产增值 1 亿摊销后余额的减值进行对比。但即便 1 亿增值全部减值完，也达不到商誉减值损失 2 亿。①冲回B合并报表层对对C的商誉减值损失，即还原到A收B时的原始状态。借：商誉 2 亿贷：资产减值损失/商誉减值损失 2亿②确认A收购B时增值资产的减值，借：资产减值损失/A收购B时增值资产 1 亿贷：资产减值准备1 亿这样操作，在A层面，反而增加了当期利润 1 亿，不合逻辑啊。烦请陈版主指出正确的账务处理做法。 谢谢陈版！

回答人：chenyiwei
理论上，A合并报表层面对收购B确认的商誉，和B自身合并报表层面对收购C确认的商誉两者之间并没有经济意义上的联系，如果C构成一个单独资产组，B的其他业务构成另一个资产组，则在A层面应首先将收购B形成的商誉在B、C两个资产组之间进行分配，并将包含商誉的资产组账面价值与各该资产组的可收回金额相比较确定各资产组的整体减值。同样一个C资产组，其可收回金额在A、B的合并层面应该是一样的，但资产组的账面价值（包括其中的可辨认资产账面价值和分摊到该资产组的商誉金额）在不同层面是不同的，所以是否减值的结论以及需计提的减值损失金额也不相同。
一般理解，C资产组的账面价值在B的合并报表层面应小于A的合并报表层面，所以在A合并层面计提的C资产组的减值损失应大于B的合并报表层面，但鉴于A合并层面收购B形成的商誉分配给C的金额不一定大于B合并报表层面确认的收购C的商誉金额，因此有可能A合并层面确认的针对C的商誉减值损失要小于B的合并报表层面，但此时应针对整个资产组的整体减值进行比较，不能光看商誉这一项资产的减值。